臺灣高等法院刑事判決
110年度交上訴字第156號
上  訴  人  臺灣新北地方檢察署檢察官
上  訴  人  
即  被  告  周睿森



選任辯護人  陳炎琪律師
上列上訴人等因被告過失致死案件，不服臺灣新北地方法院110
年度審交訴字第55號，中華民國110年8月12日第一審判決（起訴
案號：臺灣新北地方檢察署110年度偵字第11260號，併辦案號：
110年度偵字第14570號），提起上訴，本院判決如下：
    主  文
上訴駁回。 
周睿森緩刑貳年。
    事  實
一、周睿森於民國110年3月10日下午4時41分許，駕駛車牌號碼0
    000-00號之自用小貨車，欲前往新北市三重區載運貨物，沿
    新北市新莊區堤外便道往三重區方向內側車道行駛，行經新
    北市○○區○○○道○○○○○000000號燈桿前，本應注意遵守道路交
    通標誌、標線、號誌之指示，且變換車道時，應先顯示欲變
    換車道方向之燈光或手勢，不得任意驟然變換車道，而依當
    時天候晴、暮光、柏油路面乾燥無缺陷、道路無障礙物、視
    距良好等狀況，並無不能注意之情事，竟疏未注意同向外側
    車道為機車專用車道，且該二車道間劃有雙邊禁止變換車道
    線，未先顯示變換車道方向之燈光、手勢，並禮讓同向右後
    方直行車輛先行，貿然向右變換車道行駛，適王彥閔騎乘車
    牌號碼000-0000號之普通重型機車，沿新北市三重區堤外便
    道往三重方向外側車道直行行經上開地點，周睿森所駕車輛
    因而與王彥閔上開機車發生碰撞，當場造成王彥閔人車倒地
    ，經送往亞東紀念醫院急救後，仍於同日下午5時58分許，
    因顱骨骨折顱內出血併肋骨骨折氣血胸引發呼吸衰竭而死亡
    。嗣周睿森於案發後停留現場，於有偵查權限之機關及公務
    員發覺其犯罪前，向前往現場處理之警員表明其為肇事人並
    願接受裁判。
二、案經王彥閔之父王志成、母涂淑卿告訴暨新北市政府警察局
    新莊分局報告臺灣新北地方檢察署（下稱新北地檢署）檢察
    官偵查起訴及移送併辦。
    理  由
壹、程序方面：
    按被告以外之人於審判外之言詞或書面陳述，除法律有規定
    者外，不得作為證據；又被告以外之人於審判外之陳述，雖
    不符合同法第159條之1至第159條之4之規定，但經當事人於
    審判程序同意作為證據，法院審酌該言詞陳述或書面陳述作
    成時之情況，認為適當者，亦得為證據。當事人、代理人或
    辯護人於法院調查證據時，知有第159條第1項不得為證據之
    情形，而未於言詞辯論終結前聲明異議者，視為有前項之同
    意，刑事訴訟法第159條第1項及第159條之5分別定有明文。
    查本案言詞辯論終結前，檢察官、被告周睿森及其辯護人均
    未就本判決所引用之各該被告以外之人於審判外之陳述及所
    調查之證據主張有刑事訴訟法第159條第1項不得為證據之情
    形，而均同意作為證據（見本院卷第179頁），本院審酌該
    證據作成時並無違法及證明力明顯過低之瑕疵等情況，認為
    適當，應有證據能力。至於所引其餘非屬供述證據部分，既
    不適用傳聞法則，亦非公務員違背法定程序所取得，依刑事
    訴訟法第158條之4反面解釋，同具證據能力。
貳、實體方面：
一、認定事實所憑之證據及理由：
(一)上揭事實，業據被告於偵查、原審及本院審理時均坦承不諱
    （見110年度相字第356號卷【下稱相卷】第48頁、原審卷第
    139頁、本院卷第183頁），並有證人即告訴人王志成於警詢
    及偵查、證人即告訴人涂淑卿於偵查中證述詳實（見相卷第
    19頁至第21頁、第45頁至第46頁），復有道路交通事故現場
    圖、道路交通事故調查報告表㈠㈡、交通事故現場及車輛外觀
    照片16張、行車紀錄器錄影畫面翻拍照片5張、監視器錄影
    畫面翻拍照片1張、行車紀錄器錄影光碟及新北地檢署檢察
    官勘驗筆錄1份、新北市政府警察局新莊分局轄內王彥閔車
    禍死亡案現場勘查報告1份等件附卷可稽（見相卷第22頁、
    第23頁至第24頁、第25頁至第27頁、第30頁至第32頁、第33
    頁；110年度偵字第11260號卷第5頁至11頁；110年度偵字第
    14570號卷第105頁至第154頁）。又被害人王彥閔因本案交
    通事故，經送醫急救後，仍因顱骨骨折顱內出血併肋骨骨折
    氣血胸引發呼吸衰竭而死亡乙情，亦經臺灣新北地方檢察署
    檢察官督同法醫師相驗無訛，有亞東紀念醫院110年3月10日
    診字第1101263989號診斷證明書、臺灣新北地方檢察署相驗
    筆錄、110仰甲字第98號相驗屍體證明書、檢驗報告書各1份
    及相驗照片共30張在卷可憑（見相卷第34頁、第44頁、第49
    頁、第50頁至第55頁、第58頁至第65頁），是被害人因本案
    交通事故死亡之事實，洵堪認定。
(二)按駕駛人駕駛汽車，應遵守道路交通標誌、標線、號誌之指
    示；變換車道時，應先顯示欲變換車道方向之燈光或手勢；
    汽車行駛時，不得任意以迫近、驟然變換車道或其他不當方
    式，迫使他車讓道，道路交通安全規則第90條第1項、第91
    條第1項第6款、第2項分別定有明文。復按禁止變換車道線
    ，用以禁止行車變換車道；本標線分雙邊禁止變換車道線及
    單邊禁止變換車道線兩種。雙邊禁止變換車道線，為雙白實
    線，其線型尺寸與分向限制線同；車種專用車道標線，用以
    指示僅限於某車種行駛之專用車道，其他車種及行人不得進
    入；車種專用車道標字，用於指示僅限於某種類型車輛行駛
    之專用車道，依規定行駛之車輛種類名稱標寫之，道路交通
    標誌標線號誌設置規則第167條第1項前段、第2項前段、第1
    74條第1項、第175條第1項亦有明文。查被告案發時駕車行
    駛之內側車道右側劃有雙白實線之雙邊禁止變換車道線，而
    被害人騎車行駛之外側車道則為機車專用車道，此有上開道
    路交通事故現場圖及行車紀錄器錄影畫面翻拍照片在卷可佐
    。被告既領有合格駕照，對上開規定理應知之甚稔並應確實
    遵守，依其智識能力，及參以案發時為天候晴、暮光、柏油
    路面乾燥無缺陷、道路無障礙物、視距良好等狀況（有前開
    道路交通事故調查報告表㈠可參），並無不能注意之情事，
    竟疏未遵守上開規定，且未注意被害人在其同向右側車道直
    行，貿然向右變換車道，因而肇致本件事故，堪認被告就本
    件交通事故之發生為有過失甚明。
(三)又被害人係因本件交通事故而死亡，而本件交通事故復因被
    告上開過失行為所致，是被告上開過失肇事行為與被害人之
    死亡結果間，具有相當因果關係。
(四)綜上所述，被告上開出於任意性之自白核與事實相符，應堪
    採信。本案事證明確，被告犯行堪予認定，應依法論科。
二、論罪科刑及上訴駁回之說明：　　
(一)核被告所為，係犯刑法第276條之過失致人於死罪。至臺灣
    新北地方檢察署檢察官110年度偵字第14570號移送併辦意旨
    書之犯罪事實，與本案起訴書所載已起訴部分之犯罪事實，
    為同一事實，自應一併審究，併此敘明。
(二)被告於案發後停留現場，於有偵查權限之機關及公務員發覺
    其犯罪前，向前往現場處理之警員表明其為肇事人並願接受
    裁判，有道路交通事故肇事人自首情形記錄表1紙在卷可考
    （見相卷第29頁），合於自首之規定，爰依刑法第62條前段
    之規定減輕其刑。
(三)維持原判決及駁回上訴之理由：
 1、本院綜合調查證據結果，認原審以被告犯罪事證明確，據以
    論罪科刑，爰以行為人之責任為基礎，並審酌被告原以駕駛
    貨車運送貨物為業，因一時疏失釀成本案交通事故，導致被
    害人死亡之無法彌補之損害，並造成告訴人2人精神上莫大
    之痛苦與遺憾，其行為應予非難；兼衡被告犯後自始坦承犯
    行，和解情況、被告於自陳其現自營貨車回收業、月薪約新
    臺幣（下同）3萬元，現有父母親需其扶養之家庭經濟狀況
    、專科肄業之智識程度、被告於本案中之過失情節與程度等
    一切情狀，量處有期徒刑8月。經核其認事用法及量刑均為
    妥適。
 2、上訴人上訴意旨略以：我已經認罪，且現以750萬元與告訴
    人2人達成調解，希望能從輕量及給予緩刑機會乙節。檢察
    官依循告訴人請求提起上訴意旨略以：被告固承認過失致人
    於死之事實，惟告訴人2人因本案車禍，身、心受創嚴重，
    而被告自案發後迄今，已近半年，猶未賠償告訴人2人之損
    害，且無和解之誠意，其犯後態度不佳，原審僅量處有期徒
    8月，量刑容有過輕之嫌等語。按量刑輕重，屬法院得依職
    權自由裁量之事項，苟其量刑已以行為人之責任為基礎，並
    斟酌刑法第57條各款所列情狀，在法定刑度內，酌量科刑，
    無偏執一端，致明顯失出失入情形，自不得指為不當或違法
    （最高法院103年度台上字第291號、第331號判決意旨參照
    ），且在同一犯罪事實與情節，如別無其他加重或減輕之原
    因，下級審量定之刑，亦無過重或失輕之不當情形，則上級
    審法院對下級審法院之職權行使，原則上應予尊重（最高法
    院85年度台上字第2446號判決意旨參照）。查本案原審量刑
    時，已以行為人之責任為基礎，審酌刑法第57條各款所列情
    狀而為刑之量定，其所為量刑並未逾越法定刑度，亦無違背
    公平正義之精神，客觀上不生量刑過重過輕之裁量權濫用，
    且原審既已詳細記載量刑審酌上揭各項被告之犯罪情節、造
    成被害人及其家屬之損害程度、被告犯罪後態度等一切情狀
    ，並予以綜合考量後在法定刑內予以量刑，尚無違比例原則
    及罪刑相當原則，難認有何不當。至被告於提起上訴後，與
    告訴人2人達成調解，業已給予被告緩刑之機會（詳述如後
    ）。是檢察官及被告上訴所指各節，均為無理由，均應予駁
    回。
三、緩刑之宣告：
　　按刑法第74條第1項規定：「受2年以下有期徒刑、拘役或罰
    金之宣告，而有下列情形之一，認以暫不執行為適當者，得
    宣告2年以上5年以下之緩刑，其期間自裁判確定之日起算：
    一、未曾因故意犯罪受有期徒刑以上刑之宣告者」。其刑事
    政策上之目的，除為避免短期自由刑之弊害，使不至於在監
    獄內感染或加深犯罪之惡習，甚至因此失去職業、家庭而滋
    生社會問題，並有促使行為人能引為警惕，期使自新悔悟，
    而收預防再犯之效。查被告前未曾因故意犯罪受有期徒刑以
    上刑之宣告，此有本院被告前案紀錄表在卷可查（見本院卷
    第39頁），其因過失致罹刑典，犯後坦承過失致人於死犯行
    ，經此次偵審程序及科刑之教訓後，應知所警惕，並參酌被
    告於本案審理期間與告訴人2人以750萬元（含強制汽車責任
    險）達成調解，並已給付完畢，告訴人2人並表示願意給予
    被告自新機會，此有新北市板橋區調解委員會調解筆錄及匯
    款資料在卷可參（見本院卷第131至133頁），本院審酌上情
    ，因認所宣告之刑，以暫不執行為適當，爰予諭知緩刑2年
    ，以勵自新。
據上論斷，應依刑事訴訟法第368條，刑法第74條第1項第1款，
判決如主文。
本案經檢察官李冠輝偵查起訴及移送併辦，檢察官張瑞娟到庭執
行公訴。　
中　　華　　民　　國　　111 　年　　1 　　月　　25　　日
     　　　　　　 刑事第十七庭  審判長法　官  鄭水銓   
                                      法　官  沈君玲   
                                      法　官  姜麗君   
以上正本證明與原本無異。
如不服本判決，應於收受送達後20日內向本院提出上訴書狀，其
未敘述上訴之理由者並得於提起上訴後20日內向本院補提理由書
（均須按他造當事人之人數附繕本）「切勿逕送上級法院」。
                                      書記官  許俊鴻
中　　華　　民　　國　　111 　年　　1 　　月　　25　　日

附錄本案論罪科刑法條全文
中華民國刑法第276條
因過失致人於死者，處 5 年以下有期徒刑、拘役或 50 萬元以
下罰金。